【裁判字號】    99,訴,137
【裁判日期】    990204
【裁判案由】    毒品危害防制條例
【裁判全文】
臺灣板橋地方法院刑事判決               99年度訴字第137號
公  訴  人  臺灣板橋地方法院檢察署檢察官
被      告  乙○○
上列被告因違反毒品危害防制條例案件，經檢察官提起公訴（98
年度毒偵字第8861號），嗣因被告於本院準備程序中就被訴事實
均為有罪之陳述，本院告知被告簡式審判程序之旨，並聽取當事
人之意見後，由本院合議庭裁定改由受命法官獨任依簡式審判程
序進行，判決如下：
    主  文
乙○○施用第二級毒品，處有期徒刑肆月，如易科罰金，以新臺
幣壹仟元折算壹日。又施用第一級毒品，處有期徒刑陸月，如易
科罰金，以新臺幣壹仟元折算壹日。應執行有期徒刑捌月，如易
科罰金，以新臺幣壹仟元折算壹日。
    事  實
一、乙○○前於民國93年間，因施用毒品案件，經臺灣臺北地方
    法院以93年度毒聲字第704 號裁定送觀察、勒戒後，因認無
    繼續施用毒品之傾向，而於94年2 月15日執行完畢釋放出所
    ，並經臺灣臺北地方法院檢察署檢察官以93年度核退毒偵字
    第5 號為不起訴處分確定。又於93年間，因竊盜案件，經臺
    灣臺北地方法院以93年度易字第1256號判決判處有期徒刑2
    年6 月，刑前強制工作3 年，復經其提起上訴，迭經最高法
    院以94年度臺上字第3691號判決駁回上訴確定，原應於98年
    2 月21日縮短刑期假釋期滿，惟其於假釋期間之97年12月間
    ，復因施用第二級毒品案件，經臺灣臺北地方法院以98年度
    簡字第685 號判處有期徒刑3 月，並於98年8 月24日確定；
    繼於98年間，因施用第二級毒品案件，經本院以98年度簡字
    第7266號判處有期徒刑3 月，於98年10月5 日確定。上開有
    期徒刑3 月、3 月，嗣經本院以98年度聲字第6068號裁定應
    執行有期徒刑5 月確定，而上開假釋因而遭撤銷，尚有殘刑
    6 月2 日尚未執行完畢（於本案不構成累犯）。
二、詎其猶不知悔改，於前揭觀察、勒戒執行完畢釋放後5 年內
    ，復基於施用第二級毒品甲基安非他命（以下稱甲基安非他
    命）之犯意，於98年10月19日晚間某時，在臺北縣樹林市○
    ○路249 巷17號5 樓其租屋處內，以將甲基安非他命置入玻
    璃球，用火燒烤成煙霧後吸食之方式，施用甲基安非他命1
    次；其另基於施用第一級毒品海洛因（以下稱海洛因）之犯
    意，於98年10月19日晚間某時，在同上址，以將海洛因摻入
    香菸後點燃後吸食之方式，施用海洛因1 次。嗣因乙○○為
    警方建檔之毒品治安顧慮人口，經警於98年10月20日18時許
    ，至上址通知乙○○到案採驗尿液，由乙○○自願接受採尿
    後，經警採集其尿液送驗而查悉上情。
三、案經臺北縣政府警察局新店分局移送臺灣板橋地方法院檢察
    署檢察官偵查起訴。
    理  由
壹、程序方面：
    查本件被告乙○○所犯並非死刑、無期徒刑、最輕本刑為3
    年以上有期徒刑之罪或高等法院管轄第一審案件，而其於準
    備程序進行中，被告先就被訴事實均為有罪之陳述，經法官
    告知簡式審判程序之旨，並聽取公訴人及被告之意見後，本
    院認適宜改依簡式審判程序進行，爰依刑事訴訟法第273 條
    之1 第1 項、第284 條之1 規定，由本院合議庭以裁定由受
    命法官獨任進行簡式審判程序，合先敘明。
貳、實體方面：
一、上揭事實，業據被告於偵查中及本院審理時均坦承不諱，又
    被告為警查獲時所採其尿液送驗結果，係呈安非他命類（含
    甲基安非他命）陽性反應及鴉片類（嗎啡）陽性反應，此有
    臺北縣政府警察局查獲毒品案件尿液檢體監管紀錄表（檢體
    編號：D0000000）、台灣檢驗科技股份有限公司於98年11月
    9 日出具之濫用藥物檢驗報告（報告編號：UL/2009/A1047
    ）各1 份在卷可稽。據上，被告之尿液經以氣相層析質譜儀
    分析法檢驗，既係呈甲基安非他命及嗎啡陽性反應，顯見被
    告應有在前揭犯罪時間施用甲基安非他命及海洛因之行為甚
    明。又查，被告前於93年間，因施用毒品案件，經臺灣臺北
    地方法院以93年度毒聲字第704 號裁定送觀察、勒戒後，因
    認無繼續施用毒品之傾向，而於94年2 月15日釋放出所，並
    經臺灣臺北地方法院檢察署檢察官以93年度核退毒偵字第5
    號為不起訴處分確定，此有臺灣高等法院被告前案紀錄表在
    卷可稽。綜上所述，足認被告前經觀察、勒戒執行完畢釋放
    後，5 年內再犯本件施用第一、二級毒品犯行。本案事證明
    確，被告犯行堪以認定，應依法論科。
二、查海洛因及甲基安非他命，分屬於毒品危害防制條例第2 條
    第2 項第1 、2 款所規定之第一、二級毒品，核被告所為，
    係犯毒品危害防制條例第10條第1 項、第2 項之施用第一、
    二級毒品罪。被告施用前持有第一、二級毒品之低度行為，
    各為進而施用第一、二級毒品之高度行為所吸收，均不另論
    罪。被告所犯上開二罪名，犯意各別，行為互殊，應予分論
    併罰。審酌被告有多次施用毒品前科，品行非佳，且曾經觀
    察、勒戒執行完畢，竟再為本件施用毒品犯行，顯見其不思
    悔改，自制力亦顯不佳，足以戕害其身心，滋生其他犯罪，
    惡化治安，嚴重損及公益；惟另考量被告於犯後已坦承犯行
    ，態度良好，而其施用毒品行為於本質上係屬自我戕害行為
    ，反社會性之程度應屬較低等一切情狀，分別量處如主文所
    示之刑，並諭知易科罰金之折算標準，及定其應執行刑。又
    按司法院於98年6 月19日作成釋字第662 號解釋謂：「中華
    民國94年2 月2 日修正公布之現行刑法第41條第2 項，關於
    數罪併罰，數宣告刑均得易科罰金，而定應執行之刑逾6 個
    月者，排除適用同條第1 項得易科罰金之規定部分，與憲法
    第23條規定有違，並與本院釋字第366 號解釋意旨不符，應
    自解釋公布之日起失其效力」，故刑法第41條第8 項於98年
    12月30日修正已明定：「第1 項至第4 項及第7 項之規定，
    於數罪併罰之數罪均得易科罰金或易服社會勞動，其應執行
    之刑逾6 月者，亦適用之」，並於99年1 月1 日生效施行，
    以符合釋字第662 號解釋意旨；且刑法施行法為達新法修正
    之目的，解決新舊法律適用疑義，而配合增訂第3 條之3 規
    定：「刑法第41條及第42條之1 之規定，於中華民國98年12
    月15日刑法修正施行前已裁判確定之處罰，未執行或執行未
    完畢者，亦適用之」，亦於同日生效施行，是本件所定應執
    行之刑雖已逾6 月，惟依上開修正後之規定，仍應予諭知易
    科罰金之折算標準。
據上論斷，應依刑事訴訟法第273 條之1 第1 項、第299 條第1
項前段，毒品危害防制條例第10條第1 項、第2 項，刑法第11條
前段、第41條第1 項前段、第8 項、第51條第5 款，刑法施行法
第3條之3，判決如主文。
本案經檢察官甲○○到庭執行職務。
中    華    民    國    99    年    2     月    4     日
                  刑事第十四庭法  官  林淑婷
上列正本證明與原本無異。
如不服本判決，應於判決送達後10日內敘明上訴理由，向本院提
出上訴狀 (應附繕本) ，上訴於臺灣高等法院。其未敘述上訴理
由者，應於上訴期間屆滿後20日內向本院補提理由書「切勿逕送
上級法院」。
                              書記官  莊川億
中    華    民    國    99    年    2     月    5     日
附錄本案論罪科刑法條全文：
毒品危害防制條例第十條
施用第一級毒品者，處六月以上五年以下有期徒刑。
施用第二級毒品者，處三年以下有期徒刑。

司法院資訊處製作；財團法人民間司法改革基金會備份。
